【裁判字號】    97,交聲,2360
【裁判日期】    970930
【裁判案由】    交管條例聲異
【裁判全文】
臺灣板橋地方法院交通事件裁定        97年度交聲字第2360號
原處分機關  交通部公路總局臺北區監理所
異  議  人
即受處分人  甲○○
上列受處分人因違反道路交通管理處罰條例案件，不服交通部公
路總局臺北區監理所民國97年8月5日所為之北監營裁字裁40－C0
0000000 號處分（原舉發通知單號：北縣警交字第C00000000 號
），提起聲明異議，本院裁定如下：
    主  文
原處分撤銷。
    理  由
一、原處分意旨以：異議人甲○○於民國（下同）97年6 月13日
    20時45分許，駕駛車號：459－NA 號營業小客車，在臺北縣
    樹林市○○○○道與樹新路口，因有「紅燈左轉（浮洲橋引
    道紅燈左轉樹新路）」之違規行為，為在場執勤之臺北縣政
    府警察局樹林交通分隊警員黃清祺發現後予以攔停，而依道
    路交通管理處罰條例第53條第1 項規定（闖紅燈），於同日
    填記北縣警交字第C00000000 號舉發違反道路交通管理事件
    通知單（下稱舉發通知單）予以舉發，並當場交付舉發通知
    單予異議人甲○○親自簽名收受之。上開交通違規，經移送
    原處分機關交通部公路總局臺北區監理所，異議人則以：本
    件舉發員警所稱違規時、地，伊駕駛之營業小客車車牌號碼
    為「888－ET」，並非員警在舉發通知單上填記之「459－NA
    」，且「459－NA」號牌已在97年3月25日繳銷等情詞，向原
    處分機關提出不服陳述，由原處分機關函請舉發機關再行查
    明結果，為舉發機關以97年7 月17日北縣警樹交裁字第0970
    022329號函復敘明本件員警依法舉發違規經過情形，且異議
    人經警舉發後，對舉發內容並無異議（有異議人簽名為證）
    等意旨，嗣原處分機關依據如上事證，因認異議人確有首開
    交通違規事實，據以裁處罰鍰新臺幣（下同）2,700 元，並
    記違規點數3 點。
二、聲明異議意旨稱：異議人於97年6 月向監所調車輛違規紀錄
    時，始知其又於97年6 月13日駕車經過樹林市○○路有闖紅
    燈（紅燈左轉）違規之違規單，限於97年6 月28日前送監理
    所裁處，經向樹林分局申訴又遭退回。異議人以駕駛計程車
    為業，而違規單上記明違規車號為「459－NA」，但「459－
    NA」車號已由異議人於97年3 月25日向監理所辦理繳銷車牌
    手續，為何有此車號之車輛行駛並違規？又，異議人現駕駛
    車輛之車號為「888－ET」，此係其於97年3月25日向監理所
    辦理繳銷車牌手續後所申請之新車輛號牌，可提出97年3 月
    25日汽車各項異動登記書影本為憑；況異議人確認違規當日
    使用之車輛號牌為「888－ET」 ，不知如何違規。異議人奉
    公守法，不解其已繳銷之車牌為何還在道路使用，舉發員警
    又明確說違規當日確認之車輛係「459－NA」 之車號並有相
    關證件，是否監理站作業有缺失，其不服原處分，依法提起
    聲明異議等語。
三、經查：
(一)、按汽車駕駛人駕駛汽車，應遵守道路交通標誌、標線、號誌
    之指示，並服從交通指揮人員之指揮，道路交通安全規則第
    90條定有明文；至所謂「號誌」，係指管制道路交通，表示
    行進、注意、停止，而以手勢、光色、音響、文字等指示之
    訊號，道路交通管理處罰條例第3 條第7 款亦有明定。次按
    汽車駕駛人，行經有燈光號誌管制之交岔路口闖紅燈者，處
    新臺幣（下同）1,800 元以上5,400 元以下罰鍰，並記違規
    點數3 點，道路交通管理處罰條例第53條第1 項、第63條第
    1 項第3 款分別定有明文；而所稱闖紅燈，係指車輛面對圓
    形紅燈時，仍逕自穿越路口至銜接路段，不論直行、左轉或
    迴轉，均屬闖紅燈之違規行為。又按當場舉發者，應填記駕
    駛人或行為人姓名、性別、出生年月日、地址、身分證統一
    號碼及車主姓名、地址、車牌號碼、車輛種類；被查獲之駕
    駛人或行為人為受處分人時，應將該通知單填記後交付該駕
    駛人或行為人簽名或蓋章收受之，違反道路交通管理事件統
    一裁罰基準及處理細則第11條第1項第1款前段亦有明定。另
    當場舉發者，該舉發通知單上之駕駛人（或行為人）姓名、
    性別、地址、出生年月日、駕照或身分證統一編號、車輛種
    類、車主姓名、車主地址、違規時間、違規地點、違規事實
    等欄項記載均屬正確，僅「車牌號碼」有誤寫、誤載或誤繕
    ，而依舉發所憑事證，並不影響交通違規行為之受處分人、
    受處分事實等認定，則該舉發通知單上「車牌號碼」雖有誤
    寫、誤載或誤繕之顯然錯誤，此為事後可得更正事項，是原
    處分機關於再行查證後知有前揭情節，而依其查得證據，仍
    足以認定交通違規行為之受處分人、受處分事實俱屬無誤者
    ，原處分機關得予以更正，並對該違規行為之受處分人作出
    裁罰，違規人並非因此即可脫免其有違反行政義務所應受之
    行政處罰責任（臺灣高等法院97年度交抗字第199 號交通事
    件裁定意旨參照）。
(二)、查異議人甲○○於本件違規時、地所駕駛之營業小客車，係
    於94年1 月19日新領車牌號碼為「459－NA」 ，嗣於97年3
    月25日，經異議人以上開號牌遺損為由向原處分機關提出申
    請，為原處分機關核准原車重領號牌為「888－ET」 ，上開
    號牌2 面則予以收回，而自97年3 月25日起，異議人所駕前
    述營業小客車，係使用上揭「888－ET」 號牌在道路上行駛
    之情節，有異議人提出97年3 月25日汽車各項異動登記書影
    本1 紙供憑，復為本院向原處分機關查復屬實，此有原處分
    機關以97年9 月22日北監車字第0970038170號函暨所附「88
    8－ET」（換牌前為459－NA）號汽車車籍、異動歷史查詢資
    料暨申領牌照登記書影本共4 件等在卷足稽。
(三)、又，本件舉發機關固有詳細敘明關於舉發本案異議人甲○○
    有「紅燈左轉」此一交通違規之歷程（詳參本院卷附臺北縣
    政府警察局樹林分局97年7 月17日北縣警樹交裁字第097002
    2329號函復意旨），且異議人為警舉發旨開違規事實時，亦
    在上開舉發通知單移送聯之「收受通知聯者簽章」欄內親自
    簽收一情，有該舉發通知單移送聯影本在卷可證，然而，異
    議人因本件「紅燈左轉（浮洲橋引道紅燈左轉樹新路）」違
    規，經舉發員警當場攔停並填單舉發時，其駕駛之營業小客
    車所用車牌號碼為「888－ET 」，已如前所述，是本件舉發
    違規之營業小客車，其車號顯然並非原舉發通知單「車牌號
    碼」欄填記之「459－NA」 ，則本件違規營業小客車之車牌
    號碼究竟為何？尚屬有疑，此一事項復攸關旨揭交通違規事
    實及實際違規人之認定，原處分機關宜有再行查明必要，是
    異議人所陳如上辯解，尚非全無可採。從而，原處分機關所
    為裁決，既有如上重大且明顯之疵議，自應由本院將原處分
    撤銷，發回原處分機關另為適法處理。
據上論斷，應依道路交通案件處理辦法第20條，裁定如主文。
中    華    民    國    97    年    9     月    30    日
                        交通法庭法  官  黎錦福
上列正本證明與原本無異。
如不服本裁定，應於裁定送達後5 日內敘明抗告理由，向本院提
出抗告狀。
                                書記官  蔡麗春
中    華    民    國    97    年    9     月    30    日


司法院資訊處製作；財團法人民間司法改革基金會備份。
